臺灣臺南地方法院刑事判決　　　　　　　100年度易字第596號
公　訴　人　臺灣臺南地方法院檢察署檢察官
被　　　告　楊宗憲
上列被告因傷害等案件，經檢察官提起公訴（100年度偵字第397
5、4034、4631、5526號），本院判決如下：
    主  文
楊宗憲犯恐嚇危害安全罪，處有期徒月，如易科罰金，以新臺
幣壹仟元折算壹日；又犯傷害罪，處有期徒刑貳月，如易科罰金
，以新臺幣壹仟元折算壹日；又犯毀損他人物品罪，處有期徒刑
貳月，如易科罰金，以新臺幣壹仟元折算壹日，扣案之榔頭壹把
沒收；又犯恐嚇危害安全罪，處有期徒貳月，如易科罰金，以新
臺幣壹仟元折算壹日。應執行有期徒刑柒月，如易科罰金，以新
臺幣壹仟元折算壹日。扣案之榔頭壹把沒收之。
    事  實
一、楊宗憲與黃佩純之小姑彭青馨曾為男女朋友，並育有一女，
    嗣因故分手，楊宗憲為向彭青馨要回女兒扶養，竟基於恐嚇
    犯意，接續於民國99年12月9日15時許，至黃佩純位於臺南
    市○○區○○路6段90號住處，以油漆在騎樓地上寫下「彭
    青馨你販賣楊宗憲的女兒」等字句，繼於99年12月9日19時
    許及同月21日4時38分許，又至黃佩純上開住處丟擲雞蛋及
    灑冥紙，以此方式使黃佩純心生畏懼，致生危害於黃佩純安
    全；復於100年3月間某日，將內容載有：「再不回來要對你
    家鐵門開槍了、0000000000、先打電話給我、台中.南.高雄
    (你若要報復我，別打了)」之信件，以郵寄方式，於100 年
    3月14日寄至黃佩純上址住處，以此方式恫嚇黃佩純，使黃
    佩純心生畏懼，致生危害於黃佩純及其家人之安全。又於10
    0年3月27日12時15分許，復至上址丟擲石頭，使上址2樓之
    玻璃毀損，並灑冥紙，以此方式使黃佩純心生畏懼，致生危
    害於黃佩純安全。
二、楊宗憲與潘曉吟曾為男女朋友，2人間有債務糾紛，於99年1
    2月23日中午12時分許，在臺南市○○區○○路1段254號樺
    谷飯店208號房內，2人因細故發生口角爭執，楊宗憲心生不
    滿，竟基於傷害之犯意，持椅子及徒手毆打潘曉吟，致潘曉
    吟因而受有左側尺骨骨幹閉鎖性骨折、右側眼挫傷等之傷害
    。
三、楊宗憲為向潘曉吟催討債務，於100年3月28日21時50分許，
    至潘曉吟位於臺南市○○區○○街103巷3號住處前，持鞭炮
    在潘曉吟之母王淑貞所有、潘曉吟之兄潘鴻鳴所持有車牌號
    碼SA-0226號自用小客車上燃放，復持榔頭敲毀上開自小客
    車前擋風玻璃及駕駛座車窗，致該車之車頂毀損、前擋風玻
    璃及駕駛座車窗玻璃破裂，足以生損害於潘鴻鳴。
四、楊宗憲為楊文騰之姪，2人間具有家庭暴力防治法第3條第4
    款所定之家庭成員關係。楊宗憲為將其女寄養於楊文騰處，
    於100年2月15日下午3時30分許，夥同2名真實姓名、年籍不
    詳之成年男子，前往楊文騰位於住臺南市○區○○路206巷
    50號住處，強行踹開大門進入屋內（無故侵入住宅部分未據
    告訴），經楊文騰表明拒絕代為照顧楊宗憲之女後，楊宗憲
    心生不滿，乃與上開真實姓名男子毆打楊文騰，並毀損屋內
    電話及監視器（傷害、毀損部分，業據楊文騰撤回告訴，另
    經檢察官為不起訴處分。），竟於基於恐嚇危害安全之犯意
    ，對楊文騰恫嚇稱：不能報警、不能提出告訴，不然就對你
    不利等語，使楊文騰心生恐懼，致生危害於安全。
五、案經黃佩純、潘曉吟、潘鴻鳴訴請臺南市政府警察局第三分
    局暨楊文騰訴請臺南市政府警察局第五局報告臺灣臺南地方
    法院檢察署檢察官偵查起訴。
    理  由
壹、程序部分
    按被告以外之人於審判外之言詞或書面陳述，除法律有規定
    者外，不得作為證據，刑事訴訟法第159條第1項定有明文。
    次按被告以外之人於審判外之陳述，雖不符前4條之規定，
    而經當事人於審判程序同意做為證據，法院審酌該言詞陳述
    或書面陳述作成時之情況，認為適當者，亦得為證據。當事
    人、代理人或辯護人於法院調查證據時，知有刑事訴訟法第
    159條第1項不得為證據之情形，而未於言詞辯論終結前聲明
    異議者，視為有前項之同意，同法第159條之5規定甚明。查
    本院認定犯罪事實所憑之證據，部分屬傳聞證據，惟檢察官
    及被告均未於本院言詞辯論終結前聲明異議，本院審酌該等
    言詞或書面陳述作成之情況，並無非出於任意性或不正取供
    ，或違法或不當情事，且客觀上亦無不可信之情況，堪認為
    適當，依刑事訴訟法第159條之5第2項規定，均得作為證據
    ，合先敘明。
貳、實體部分
甲、有罪部分
一、事實一、二、三部分（即恐嚇危害黃佩純安全、傷害潘曉吟
    、毀損潘鴻鳴使用自用小客車部分）
    上開事實一所示即恐嚇危害黃佩純安全之犯罪事實，業據被
    告於本院審理中供承不諱，並經告訴人黃佩純指訴綦詳，復
    有現場照片11張、監視錄影翻拍照4紙、恐嚇信件1件（見南
    市警三偵字第0990000026號警卷第5至8頁、100年度核交字
    第1163號偵卷7至9頁）；上開事實二所示即傷害潘曉吟之犯
    罪事實及上開事實三所示即毀損潘鴻鳴使用自用小客車之犯
    罪事，迭據被告於偵查及本院審理中均坦承不諱，並經告訴
    人潘曉吟、潘鴻鳴指訴綦詳，復有財團法人奇美醫院診斷證
    明書1紙、照片6紙、車輛詳細資料1紙在卷可資佐證（見南
    市警三偵字第1000000060號警卷第5頁、南市警三偵字第100
    1300513號警卷第18頁、20至22頁），是綜上證據，堪認被
    告上開任意性之自白，確均與事實相符，堪以採信；本案事
    證明確，被告上開恐嚇、傷害、毀損犯行均洵堪認定，應予
    依法論科。
二、事實四部分（即恐嚇危害楊文騰安全）
  (一)訊據被告對於上開事實四所示時、地，夥同真實名姓名年籍
    不詳2名成年男子，強行踹開大門進入楊文騰住處，要求楊
    文騰代為照顧其女，惟為楊文騰拒絕等情，固未爭執，惟矢
    口否認有何恐嚇犯行，辯稱：伊並沒有對楊文騰說不能報警
    、不能提出告訴，不然就對你不利這些話云云。
  (二)查，被告於上開事實四所示時、地，夥同真實名姓名年籍不
    詳2名成年男子，強行踹開大門進入楊文騰住處，要求楊文
    騰照養未女未果之事實，業據被告供承在卷，核與證人楊文
    騰、楊陳淑惠於警詢及偵查中證述情節大致相符，復有有現
    場照片4張、監視錄影翻拍照4紙在卷可按（見南芾警五偵字
    第1000400325號警卷第7至9頁），此部分事實堪信為真實。
  (三)被告雖辯稱，於上開時、地並未對被害人楊文騰恐嚇稱：不
    能報警、不能提出告訴，不然就對你不利這些話云云。惟查
    ，被告於上開、地，夥同男子2人，以腳踹擊楊文騰住處大
    門時，表情凶狠，隨後進入楊文騰住處後，猶傷害楊文騰並
    毀損屋內之監視器及電話，足見被告當時對待被害人楊文騰
    態度顯非和善，參以被害人楊文騰於檢察官首次偵訊時，即
    表示被告為其姪子，要撤回對被告恐嚇、傷害、毀損（傷害
    及毀損部分，另經檢察官不起訴處分）。經檢察官以證人身
    分，經證人楊文騰簽名具結後，亦證稱被告夥同2男子踹門
    進入屋內後，3人即分別以腳或拳頭毆打其，後來其妻子楊
    陳淑惠聽到聲音下樓，剛好電話聲響，其妻準備要接聽電話
    時，被告夥同其中一名男子即把電話摔壞，另一人則拆下門
    口的監視器，被告要求將孩子寄放在其家及借車子等，其均
    不同意，因為被告踹門時鄰居有報警，警察進來前，被告就
    叫其不能報警、不能提出告訴，不然就對你不利這些話等語
    （見100年度偵字第5526號偵卷第25、26頁），核與證人楊
    陳淑惠證述情節相符。衡情被害人楊文騰基於親屬情誼，於
    檢察官偵查之初，即表明願意撤回告訴（惟恐嚇危害安全罪
    非屬告訴乃論之罪，被害人無從撤回），足認被害人楊文騰
    並無追究被告恐嚇犯行意，惟其基於證人身分不得虛偽證述
    立場下，猶指證上開被告恐嚇犯行，復酌以被告強行進入毀
    損物並索求未果之客觀行徑，益徵證人楊文騰上開之證詞，
    應係真實可信，足堪憑採。被告空言否認犯行，不足採信。
    本件事證明確，被告上開恐嚇犯行均洵堪認定，應予依法論
    科。
三、論罪科刑
  (一)核被告事實一所為，係犯刑法第305條之恐嚇危害安全罪。
    又被告雖於99年12月至100年3月間，先後多次丟擲雞蛋、灑
    冥紙、潑油漆，寄發恐嚇信函予告訴人住處，惟因時間互相
    接續、地點相同，且均係基於爭奪女兒之扶養同一事由而恫
    嚇被害人，應認乃係出於同一恐嚇犯意所為之恐嚇行為之繼
    續，自應僅論以接續一罪，始不致違背過度評價禁止之原則
    ，先此敘明。核被告事實二所為，係犯刑法第277條第1項傷
    害罪。被告事實三所為，係犯刑法第354條之毀損器物罪。
    被告事實四所為，係犯刑法第305條之恐嚇危害安全罪。按
    家庭暴力者，謂家庭成員間實施身體或精神上不法侵害之行
    為；家庭暴力罪係指家庭成員間故意實施家庭暴力行為而成
    立其他法律所規定之犯罪，家庭暴力防治法第2條第1款、第
    2款定有明文。本件被告所為事實四之恐嚇對象為其舅舅，
    係與被告具三親等旁系血親之親屬關係，二人間具有家庭暴
    力防治法第3條第4款所規定之家庭成員關係。是核被告上開
    事實四所犯刑法第305條之恐嚇危害安全罪，亦同時係屬於
    對家庭成員間實施不法侵害之行為，該當家庭暴力防治法第
    2條第2款之家庭暴力罪，惟因該條款之罪並無罰則規定，故
    仍應依刑法第305條之恐嚇危害安全罪論處，併此敘明。
  (二)爰審酌上開被害人均為被告之親友，縱有細故糾紛，被告本
     應以理性、和平之方式牟求解決之道，竟僅因彼此間糾紛
    ，未迎合被告之意，被告即以上開行為恫嚇、傷害、毀損被
    害人及其財物，使被害人備受恐懼與壓力，並造成被害人財
    物損失，所為實屬不該，惟念被告業與被害人黃佩純達成和
    解，且被害人黃佩純、楊文騰分別於偵查及本院調解中表示
    願意原諒被告，不再追究被告上開犯行（見100年度偵字第
    552 6號偵卷第30頁、本院卷第31、54頁），兼衡被告犯後
    坦承部分犯行，及其犯罪之動機、智識程度、家庭經濟狀況
    、犯罪時所採之手段、犯罪所生之危害等一切情狀，分別量
    處如主文所示之刑，並定其應執行刑及諭知易科罰金之折算
    標準，以示懲儆。
  (二)扣案之榔頭1支，為被告所有，且為其供事實三毀損犯行所
    用之物，業經被告供承在卷，應依刑法第38條第1項第2款規
    定，宣告沒收。至於，被告上開事實一恐嚇犯行，所寄發載
    有恐嚇字句之書信（見100年度核交字第1163號偵卷第5頁）
    ，因屬告訴人黃佩純所有，而非被告所有之物，且非違禁物
    或須義務沒收之物，故不併予沒收。另扣案紙張5紙，係被
    告欲予彭青馨之書信，而張貼於被害人黃佩純住處外，上開
    書信內容並無恫嚇字語，與上開事實一無涉，亦不予沒收，
    併此敘明。
乙、被告被訴毀損黃佩純之物部分，不另為公訴不受理諭知
一、公訴意旨另略以：被告楊宗憲基於恐嚇及毀損之單一行為犯
    意，接續於99年12月9日15時許，至黃佩純位於臺南市○○
    區○○路6段90號住處，以油漆在騎樓地上寫下「彭青馨你
    販賣楊宗憲的女兒」等字句，並於當晚19時許及12月21日4
    時38分許，又至黃佩純上開住處丟擲雞蛋及灑冥紙，再於99
    年12月20日0時30分許，將油漆潑灑在黃佩純上開住處2樓之
    牆面及玻璃；繼於99年12月22日4時18分許，朝黃佩純上開
    住處丟擲磚塊，造成玻璃破損；續於100年2月18日22時27
    分許、同年月19日21時24分許，將黑色油漆及紅色油漆朝黃
    佩純上址住處之前騎樓地面及2樓門窗及樓面潑灑；又於100
    年3月27日12時15分許，復至上址丟擲石頭，使上址2樓之玻
    璃毀損；復於同日12時47分許，以鐵鎚敲壞黃佩純所有裝設
    在上址之監視器，均足以生損害於黃佩純，因認就此部分，
    被告係犯刑法第354條之毀損罪嫌。
二、經查，本件被告楊宗憲因涉犯刑法第354條毀損罪嫌，經檢
    察官提起公訴，惟其上開所涉犯之罪，依同法第357條之規
    定須告訴乃論。茲因告訴人黃佩純於本院審理中，具狀撤回
    毀損部分告訴，此有刑事撤回告訴狀乙紙在卷可佐（見本院
    卷第55頁），而公訴人認被告楊宗憲此部分犯行，與上揭事
    實一經本院認定有罪之恐嚇犯行，為想像競合之裁判上一罪
    關係，故不另為公訴不受理之諭知。
丙、被告被訴恐嚇潘曉吟、潘鴻鳴部分，不另為無罪諭知
一、公訴意旨另略以：被告楊宗憲為向潘曉吟催討債務，於100
    年3月28日21時50分許，至潘曉吟位於臺南市○○區○○街
    103巷3號住處前，持鞭炮在潘曉吟之母王淑貞所有、潘曉吟
    之兄潘鴻鳴所持有車牌號碼SA-0226號自用小客車上燃放，
    此方式使潘曉吟、潘鴻鳴等人心生畏懼，致生危害於潘曉吟
    、潘鴻鳴安全，因認被告涉犯恐嚇罪嫌云云。
二、按犯罪事實應依證據認定之，無證據不得認定其犯罪事實；
    不能證明被告犯罪者，應諭知無罪之判決，刑事訴訟法第15
    4條第2項、第301條第1項分別定有明文。次按認定不利於被
    告之事實，須依積極證據，茍積極證據不足為不利被告事實
    之認定，即應為有利於被告之認定，更不必有何有利之證據
    ；事實之認定，應憑證據，如未能發現相當證據，或證據不
    足以證明，自不能以推測或擬制之方法，以為裁判之基礎；
    且認定犯罪事實所憑之證據，雖不以直接證據為限，間接證
    據亦包括在內，然而無論直接證據或間接證據，其為訴訟上
    之證明，須於通常一般之人均不致有所懷疑，而得確信其為
    真實之程度者，始得據為有罪之認定，倘其證明尚未達到此
    一程度，而有合理之懷疑存在而無從使事實審法院得有罪之
    確信時，即應由法院為諭知被告無罪之判決（最高法院30年
    上字第816號、40年台上字第86號、76年台上字第4986號判
    例意旨參照）。又按刑法第305條所規定之恐嚇危害安全罪
    ，本罪所保護法益為個人免於恐懼之自由，因此，基於目的
    論解釋，所謂恐嚇，係指以加害生命、身體等足以使人心生
    畏怖之情事告知他人之行為，其一有關加害內容，係須行為
    人以生命、身體、自由、名譽、財產之事，為其加害之內容
    ，始能成立本罪；其次，須有畏怖性，即行為人以加害生命
    、身體等之事告知他人，以足以使該他人生畏怖心之程度，
    又畏怖性之判斷，應就告知之內容、方法與態樣等，視周圍
    之情狀，自一般人之立場予以客觀判斷，如其告知之內容，
    方法與態樣等，不足以使一般人生畏怖心者，或未因行為人
    告知加害之內容而受影響者，自無成立本罪之餘地，即非恐
    嚇。
三、經查：
  (一)被告於前揭時、地，持鞭炮在潘曉吟之母王淑貞所有、潘曉
    吟之兄潘鴻鳴所持有車牌號碼SA-0226號自用小客車上燃放
    之事實，業據證人黃崇誠於警詢、證人潘鴻鳴於警詢及偵查
    中證述明確，並經被告供承在卷，此部分事實堪可認定。
  (二)訊據被告否認有何恐嚇犯行，辯稱，潘曉吟欠錢不還，所以
    在車上放鞭炮，伊是過去鬧他們，要激怒潘鴻鳴等語。經查
    ，證人潘鴻鳴於警詢時即證稱：「我鄰居黃崇誠發現楊宗憲
    手持1把鐵製之榔頭朝我所有自小客車Ｓ4-0226車前玻璃丟
    擲，致自小客車前玻璃損壞，我鄰居黃崇誠發現後隨即大聲
    呼叫我，我便從現住地樓上跑下來與黃崇誠一同楊宗憲追至
    海佃、大安街口後報警處理等語（見警卷第3頁背面），足
    見被告於上開時、地毀損上開車輛，及燃放鞭炮外，並未以
    言語或動作對證人潘鴻鳴等人為任何惡害之通知。況證人即
    告訴人潘鴻鳴、潘曉吟迭次於警詢及檢察官偵查中，均僅一
    再表示要對被告提出毀損之告訴，而均未證稱有因被告燃放
    鞭炮及毀損上開車輛而心生畏懼，又衡諸常情，一般人對於
    他人燃放鞭炮之行為，當無可能認係加害生命、身體、自由
    、名譽、財產之事，並因此心生畏懼，是被告燃放鞭炮之行
    為，核與恐嚇罪之構成要件有間。
  (三)綜上，被告於上開車輛上燃放鞭炮部分，公訴人所提出之證
    據及指出之證明方法，尚不足使本院為被告恐嚇犯行有罪之
    確信。此外，復查無其他積極證據足證被告確有上開公訴人
    所指之恐嚇犯行，依法本應就此部分為無罪之諭知，惟公訴
    意旨認此部分與前開論罪科刑之毀損部分，有想像競合之裁
    判上一罪關係，爰不另為無罪之諭知，附此敘明。
據上論斷，應依刑事訴訟法第299條第1項前段，刑法第277條第1
項、第305條、第354條、第51條第5款、第41條第1項、第38條第
1項第2款，刑法施行法第1條之1，判決如主文。
本案經檢察官王誠到庭執行職務。
中    華    民    國   100    年    7     月    19    日
                      刑事第六庭  法  官   田幸艷
以上正本證明與原本無異。
如不服本判決應於收受本判決後10日內向本院提出上訴書狀，並
應敘述具體理由。其未敘述上訴理由者，應於上訴期間屆滿後20
日內向本院補提理由書狀（均須按他造當事人之人數附繕本）「
切勿逕送上級法院」。
                                  書記官   張尹嫚
中    華    民    國   100    年    7     月    19    日
附錄本案論罪科刑法條全文
刑法第277條（普通傷害罪）
傷害人之身體或健康者，處3年以下有期徒刑、拘役或1千元以下
罰金。
犯前項之罪因而致人於死者，處無期徒刑或7年以上有期徒刑；
致重傷者，處3年以上10年以下有期徒刑。
刑法第305條（恐嚇危害安全罪）
以加害生命、身體、自由、名譽、財產之事，恐嚇他人致生危害
於安全者，處2年以下有期徒刑、拘役或3百元以下罰金。
刑法第354條（毀損器物罪）
毀棄、損壞前二條以外之他人之物或致令不堪用，足以生損害於
公眾或他人者，處2年以下有期徒刑、拘役或5百元以下罰金。